【裁判字號】    90,易,481
【裁判日期】    900524
【裁判案由】    偽造文書
【裁判全文】
臺灣屏東地方法院刑事判決                            九十年度易字第四八一號
    公  訴  人  臺灣屏東地方法院檢察署檢察官
    被      告  甲○○
右列被告因偽造文書案件，經檢察官聲請簡易判決處刑（八十九年度偵字第六０九一
號），本院認為不宜以簡易判決處刑，改依通常程序審理，茲判決如左：
    主  文
甲○○行使偽造之私文書，足以生損害於公眾及他人，處有期徒刑肆月，如易科罰金
，以佰元折算壹日，緩刑貳年，屏東市戶政事務所民國八十九年八月二十二日補發
之號碼Ｚ000000000號國民身分證壹紙沒收。
    事  實
一、甲○○因急需用錢，而本身與萬泰銀行所訂定之資格不符，無法辦理喬治瑪琍卡
    ，欲以其妹乙○○之名義辦理該卡借款，遂基於偽造私文書之犯意，於民國八十
    九年八月二十二日上午十一時許，在屏東市自強新村一巷二號盜用其妹乙○○之
    印章，並持其本人之相片、戶口名簿及該盜取之印章至屏東市戶政事務所，將自
    己之照片貼於「補領國民身分證申請書」上，並冒乙○○之名義於該申請書上盜
    蓋乙○○之印文而偽造私文書，再將該申請書交由不知情之戶政人員申請補發國
    民身分證而行使之，而使承辦之公務員將上述不實事項登載於其職務上所掌公文
    書上，同時製發貼有「甲○○」照片之乙○○名義之國民身分證（號碼：Ｚ00
    0000000號）一紙，致生損害於乙○○及戶政機關對於核發國民身分證之
    正確性。甲○○於取得身分證後，尚未行使前，乙○○因身分證老舊，至同戶政
    事務所欲辦理換發新身分證，始查覺上情。
二、案經屏東縣警察局屏東分局報請臺灣屏東地方法院檢察署檢察官聲請以簡易判決
    處刑，經本院改依通常程序審理。
    理  由
一、右揭事實業據被告甲○○坦承不諱，核與被害人乙○○於警偵訊中指述之情節相
    符，並有上述偽造之「補領國民身分證申請書」、屏東市戶政事務所函、戶籍謄
    本、貼有「甲○○」照片之乙○○名義之國民身分證（號碼：Ｚ0000000
    00號）在卷可資佐證，本件事證明確，被告之犯行應堪認定。
二、被告先無製作權而擅自以乙○○名義偽造補領國民身分證申請書，並持向屏東市
    戶政事務所申請補發國民身分證，使不知情之公務員將不實之申請事項登載於職
    務上掌之公文書，再據以作成乙○○名義之國民身分證，足生損害於戶政機關對
    於核發國民身分證之正確性及乙○○，核其所為，係犯刑法第二百十六條、第二
    百十條及第二百十四條之行使偽造私文書罪及使公務員登載不實文書罪。其盜用
    印章係偽造私文書之部分行為；而其偽造私文書之低度行為又被其行使偽造私文
    書之高度行為所吸收，不另論罪。又被告所犯上述行使偽造私文書，及明知為不
    實事項使公務員登載於職務上所掌管之公文書罪間，有方法結果之牽連關係，為
    牽連犯，應依刑法第五十五條規定，從較重之行使偽造私文書處斷，公訴事實雖
    未敘及被告行使偽造申請書之犯行，惟此與使公務員登載不實罪有牽連犯之裁判
    上一罪關係，本院自應併為審理。爰審酌被告犯罪動機、目的、手段及犯後坦承
    犯行，態度尚稱良好等一切情狀，量處如主文所示之刑。又被告前未曾受有期徒
    刑以上刑之之宣告，此有臺灣屏東地方法院檢察署刑事資料查註記錄表可參，因
    一時失慮，偶罹刑典，經此刑之宣告，應知所警惕而無再犯之虞，本院因認所宣
    告之刑，以暫不執行為適當，併諭知緩刑二年，以啟自新。扣案之「乙○○」名
    義、號碼Ｚ000000000號，屏東市戶政事務所八十九年八月二十二日補
    發國民身分證一紙，為被告所有且係因犯罪所得之物，業據被告供明在卷，併依
    刑法第三十八條第一項第三款規定予以宣告沒收，至該申請書業已交由戶政機關
    持有，並非被告所有之物，另申請書內之印文，係乙○○真正印章所蓋，與刑法
    第二百十九條之要件不符，自均不得予以宣告沒收，併此敘明。
三、又被告行為後，刑法第四十一條業於九十年一月十日修正公布，同年一月十二日
    生效，修正後之刑法第四十一條第一項前段規定：犯最重本刑五年以下有期徒刑
    以下之罪，而受六個月以下有期徒刑或拘役之宣告，因身體、教育、職業、家庭
    或其他正當事由，執行顯有困難者，得以一元以上三元以下折算一日。此與原先
    之刑法第四十一條規定已有不同，本件前後相較，自以新法得易科罰金之規定，
    對行為人較為有利，依刑法第二條第一項前段之規定，自應適用修正後之刑法第
    四十一條第一項前段之規定諭知易科罰金及其折算之標準。
據上論斷，應依刑事訴訟法第四百五十二條、第二百九十九條第一項前段，刑法第二
條第一項前段、第二百十六條、第二百十條、第二百十四條、第五十五條、第四十一
條第一項前段、第七十四條第一款、第三十八條第一項第三款，罰金罰鍰提高標準條
例第一條前段、第二條，判決如主文。
本案經檢察官林吉泉到庭執行職務。
中      華      民      國      九十      年      五    月    二十四    日
                                      臺灣屏東地方法院刑事第三庭
                                          審判長法  官  黃國永
                                                法  官  陳姵君
                                                法  官  余德正
右正本證明與原本無異。
對於本判決如有不服應於收受送達後十日內向本院提出上訴書狀上訴於台灣高等法院
高雄分院並按他造當事人之人數附具繕本。
                                                書記官  曾文玲
中      華      民      國      九十      年      五    月    二十四    日
附錄法條：
刑法第二百十條
偽造、變造私文書，足以生損害於公眾或他人者，處五年以下有期徒刑。
刑法第二百一十四條
明知為不實之事項，而使公務員登載於職務上所掌之公文書，足以生損害於公眾或他
人者，處三年以下有期徒刑、拘役或五百元以下罰金。
刑法第二百一十六條
行使第二百十條至第二百十五條之文書者，依偽造、變造文書或登載不實事項或使登
載不實事項之規定處斷。


司法院資訊處製作；財團法人民間司法改革基金會備份。
